臺灣桃園地方法院民事判決　　　　　　　 94年度訴字第885號
原　　　告　甲○○
兼上列一人
訴訟代理人　乙○○　　住同上
被　　　告　丙○○　　住桃園縣.
上列當事人間因本院94年度訴字第565 號搶奪等案件，原告提起
附帶民事訴訟（94年度附民字第36號），經本院刑事庭移送前來
，本院於民國94年8月12日辯論終結，判決如下：
    主  文
被告應給付原告甲○○新台幣壹佰肆拾玖萬伍仟零壹拾元。
被告應給付原告乙○○新台幣壹佰萬元。
原告其餘之訴駁回。
訴訟費用由被告負擔分五之三，原告甲○○負擔分五之一，餘由
原告乙○○負擔。
    事  實
甲、原告方面：
壹、聲明：
一、被告應給付原告甲○○新臺幣（下同）2,295,010元。
二、被告應給付原告乙○○200萬元。
貳、陳述：
一、被告於民國93年7 月28日上午7 時許，於桃園縣中壢市○○
    路133 巷53號前，基於意圖為自己不法所有之犯意搶奪被害
    人林阿花肩背之皮包，因林阿花將皮包肩帶纏繞手臂，致被
    告未能奪取，詎被告竟又施以暴力，強力拉扯皮包肩帶，並
    將林阿花拉扯跌至地面，頭顱撞擊地面導致顱內出血，經送
    往署立桃園醫院急救，林阿花仍於93年7 月30日晚上8 時30
    分許不治死亡，被告上開犯行，業經鈞院以94年度訴字第
    565 號刑事判決判決有罪在案。
二、「不法侵害他人致死者，對於支出醫療及增加生活上需要之
    費用或殯葬費之人，亦應負損害賠償責任。」、「不法侵害
    他人致死者，被害人之父、母、子、女及配偶，雖非財產上
    之損害，亦得請求賠償相當之金額。」民法第192 條第1 項
    、第194 條定有明文。原告甲○○為林阿花之配偶，而原告
    乙○○為林阿花之子，爰依上開法條之規定，請求被告賠償
    如下所示之金額：
  (一)原告甲○○部分：
  1.殯葬費用：294,000元。
  2.醫療費用：1,010元。
  3.精神慰撫金：原告甲○○與林阿花結褵近40年，夫妻互相扶
    持，卻因被告上開犯行，致原告甲○○與林阿花天人永隔，
    無法持子之手，與子偕老，原告甲○○內心之痛苦，實難以
    言欲，非一般人可以體會，故請求被告賠償精神慰撫金200
    萬元。
  (二)原告乙○○部分：
    原告乙○○為林阿花之子，事親至孝，突遭母喪，心中之苦
    痛，難以一語道盡，故請求被告賠償精神慰撫金200 萬元。
參、證據：提出免用統一發票收據影本、估價單影本暨名片影本
    、中壢市公所殯葬規費繳款通知單影本、感謝函影本、統一
    發票影本各1 紙、行政院衛生署桃園醫院醫療費用收據影本
    2 紙、繼承系統表1 紙、喪葬費用明細表1 紙為證。
乙、被告方面：
壹、聲明：原告之訴駁回。
貳、陳述：被告是因搶奪而造成林阿花死亡的結果，並不是故意
    致林阿花於死，被告對於原告甲○○所支出之醫療費用及殯
    葬費用均不爭執，但希望精神慰撫金部分之賠償其數額能降
    低。
丙、本院依職權向財政部臺灣省北區國稅局中壢稽徵所函查兩造
    財產及所得資料，並查詢本院94年度訴字第565 號刑事判決
    。
    理  由
一、原告主張：被告於93年7 月28日上午7 時30分許，於桃園縣
    中壢市○○路133 巷53號前，基於意圖為自己不法所有之犯
    意，強力搶奪被害人林阿花肩背之皮包，使之跌倒在地，致
    林阿花頭顱撞擊地面，受有頭部外傷併顱內出血之傷害，經
    送往行政院衛生署桃園醫院急救，仍於93年7 月30日晚上8
    時30分許不治死亡，而被告上開犯行，業經本院以94年度訴
    字第565 號判決判處有期徒刑8 年等之事實，業據提出載有
    林阿花死亡記事之戶籍謄本1 紙為證，並有本院94年度訴字
    第565 號刑事判決影本1 件在卷可稽，且為被告所不爭執（
    見本院卷第49、35-40 、43頁），足認為真正。
二、被告雖辯稱其非故意致林阿花於死等語，惟按，加重結果犯
    ，以行為人能預見其結果之發生為要件，所謂能預見乃指客
    觀情形而言，與主觀上有無預見之情形不同，若主觀上有預
    見，而結果之發生又不違背其本意時，則屬故意範圍。最高
    法院著有47年台上字第920 號判例可資參照。查本件被告騎
    乘機車自後奪取林阿花皮包之際，客觀上應可預見林阿花將
    皮包掛於肩上，其奪取皮包時將致林阿花以縮手之反作用力
    阻擋，此際如經被告瞬間用力拉扯，以林阿花之年老體弱（
    19年5 月17日生，見本院卷第49頁），極易因一時重心不穩
    而跌倒致生頭部受傷甚至死亡之結果，又本件被告之搶奪行
    為與林阿花之死亡結果間又具相當因果關係，依上說明，被
    告所為自應論以刑法第325 條第2 項之搶奪致死罪。再者，
    前開認定本即以被告無致林阿花死亡之故意、主觀上未預見
    林阿花之死亡結果為前提，否認即應逕論殺人罪始與其行為
    相符，是被告上開所辯尚不影響於其前揭罪名之成立。
三、次按，因故意或過失，不法侵害他人之權利者，負損害賠償
    責任。不法侵害他人致死者，對於支出醫療及增加生活上需
    要之費用或殯葬費之人，亦應負損害賠償責任。不法侵害他
    人致死者，被害人之父、母、子、女及配偶雖非財產上之損
    害，亦得請求賠償相當之金額，民法第184 條第1 項、第19
    2 條第1 項、第194 條分別定有明文。查本件林阿花因被告
    搶奪之侵權行為，致發生上開死亡結果，原告分別為林阿花
    之配偶及子女，自得依據上開規定對被告請求損害賠償。茲
    就原告請求損害賠償之金額應否准許，分述如下：
  (一)原告甲○○部分：
  1.殯葬費用：
    原告甲○○主張林阿花因本件被告之侵權行為身亡，其支出
    殯葬費用共計294,000 元等語，並提出免用統一發票收據影
    本、估價單影本暨名片影本、中壢市公所殯葬規費繳款通知
    單影本、感謝函影本、統一發票影本各1 紙為證（見附民卷
    第6-10頁），並為被告所不爭執，且核屬必要、合理之費用
    ，原告甲○○此部分之請求，自屬有據。
  2.醫療費用：
    原告甲○○主張林阿花於被告為本件侵權行為後，經送醫不
    治死亡，伊因而支出醫療費用1,010 元等語，亦據提出行政
    院衛生署桃園醫院醫療費用收據影本2 紙為證（附民卷第11
    頁），且為被告所不爭執，原告甲○○此部分之請求，亦足
    為有據。
  3.精神慰撫金部分：
    按慰藉金之賠償須以人格權遭遇侵害，使精神上受有痛苦為
    必要，其核給之標準固與財產上損害之計算不同，然非不可
    斟酌雙方身分資力與加害程度，及其他各種情形核定相當之
    數額，最高法院著有51年台上字第223 號判例可資參照。本
    件原告甲○○主張受有非財產上之損害200 萬元等語，經查
    ，原告甲○○與林阿花結褵近40年，此為兩造所不爭執，則
    二人相依之深，自無待言，原告甲○○因本件被告之搶奪犯
    行，驟逢劇變，痛失伴侶，其心理上所受之痛苦，不言可喻
    ，爰審酌上情，及原告甲○○為國小畢業，職業軍人退伍，
    名下有不動產，被告則為國中畢業，事發前從事汽車模具業
    ，月入約4 萬元，已婚育有2 子，名下除汽車1 輛外並無不
    動產（見本院卷第13、44-45 、16-17 頁），與被告係故意
    犯罪致林阿花發生死亡之結果等一切情狀，認原告甲○○所
    得請求之精神慰撫金以120萬元為適當。
  (二)原告乙○○請求精神慰撫金部分：
    原告乙○○主張伊受有非財產上之損害200 萬元等語。查，
    原告乙○○為林阿花之子，遽失慈母，無法報其養育之恩，
    當屬有憾，自亦受有極大之精神痛苦，自得向加害人即被告
    請求精神慰撫金。爰審酌上情及被告前述財產狀況，又原告
    乙○○係大學畢業，目前待業中，原任職之工作收入約為每
    月4 萬2 千元，名下有不動產等一切情況（見本院卷第14-1
    5 、45頁），本院認上開原告乙○○所得請求之精神慰撫金
    ，以100 萬元為適當。
六、從而，原告本於侵權行為之法律關係，請求被告給付原告甲
    ○○1,495,010 元（計算式：294000＋1010＋0000000 ＝00
    00000）、 給付原告乙○○100 萬元，為有理由，應予准許
    ；其逾此範圍之請求，為無理由，應予駁回。
七、本件事證已臻明確，兩造其餘之主張、陳述及所提之證據資
    料，核與判決結果不生若何之影響，爰不一一論述，附此敘
    明。
八、據上論結，本件原告之訴為一部有理由，一部無理由，依民
    事訴訟法第79條，判決如主文。
中　　華　　民　　國　　94　　年　　8 　　月　　26　　日
                  民事第二庭    法　官　范明達
以上正本係照原本作成
如對本判決上訴，須於判決送達後20日內向本院提出上訴狀
中　　華　　民　　國　　94　　年　　8 　　月　　26　　日
                                書記官　李燕枝
